【裁判字號】    88,上更(一),127
【裁判日期】    890111
【裁判案由】    貪污治罪條例
【裁判全文】
臺灣高等法院高雄分院刑事判決                八十八年度上更(一)字第一二七號
    上  訴  人  臺灣高雄地方法院檢察署檢察官
    被      告  乙○○
    選任辯護人  吳建勛
                吳賢明  律師
                游雪莉
右上訴人因被告貪污治罪條例案件，不服臺灣高雄地方法院八十六年度訴字第三五五
六號中華民國八十七年六月二十九日第一審判決（起訴案號：臺灣高雄地方法院檢察
署八十六年度偵字第二０六五六號），提起上訴，判決後經最高法院發回更審，本院
判決如左：
      主      文
上訴駁回。
      理      由
一、甲訴意旨略以：被告乙○○於民國六十七年間擔任高雄市政府工務局土木工程課
    技士，為依據法令從事甲務之人員，於六十七年四月間起擔任「高雄市第九期市
    地重劃區前鎮河橋樑」（下稱前鎮河橋樑工程，該橋樑現名為鎮興橋）監工，負
    責工程施作品質監督及驗收工作，明知工程承攬商陳田鑸（已死亡，其係向正明
    營造甲司借牌），於施作南、北橋台基樁各十八座，合計卅六座時，均未依合約
    所規定之每座基樁使用規格為井Ｄ22鋼筋長度二十二甲尺計十二支、井Ｄ22長度
    十一甲尺計六支、井Ｄ13長度二甲尺箍筋每間隔八甲分設置一處，計二百七十五
    處（即每座基樁合計使用井Ｄ22鋼筋三百三十甲尺，井Ｄ13長度五百五十甲尺，
    混凝土十立方甲尺），且每座基樁長度亦均未符合合約所訂之二十二甲尺，竟基
    於不法圖利陳田鑸之犯意，於六十八年三月二十八日及四月十一日該工程驗收時
    ，予以同意驗收，致高雄市政府於工程竣工決算，將土木工程發包費新台幣（下
    同）三百十七萬六千二百九十元付予陳田鑸，亦未向陳田鑸追究高雄市政府供應
    之鋼筋、混凝土等材料，合計三百七十萬七千五百八十七元之去向，不法圖利陳
    田鑸金額六百八十八萬三千八百七十七元。因認被告涉有六十二年修正甲布之勘
    亂時期貪污治罪條例第六條第三款之對於主管或監督之事務，直接或間接圖利罪
    云云。
二、本案甲訴人認被告乙○○涉有圖利罪之貪污罪嫌，係以證人陳建城（陳田鑸之子
    ）在法務部調查局高雄市調查處訊問時證稱：「鎮興橋是由工務局技士乙○○擔
    任監工人員，從該工程之定樁位至完工均由乙○○擔任全程監工，至於陳銘城我
    則未曾看見他至工地現場」、「我曾在他（指乙○○）定樁位時幫他拉過皮尺，
    所以印象特別深刻」、「基樁工程係何人承做我不清楚，就我所知該承做小包與
    我父親及乙○○均非常熟識，基樁之施作均由上述三人研商決定」云云。又證人
    歐金德（六十七年間擔任工務局技正）於法務部調查局高雄市調查處訊問時證稱
    ：技正主要業務是重大工程之規劃、審核及指導，鎮興橋工程是屬土木工程，依
    當時上級指示由土木工程課主辦，而技正陳銘城和我則負責業務審核與指導，六
    十七、八年間工務局長對於重大工程會指派技正任工地主任，負責督導、審核業
    務，而實際監工業務仍由土木工程課指派，鎮興橋非屬重大工程，應可由土木工
    程課獨力完成，我知道本件鎮興橋工程是由土木工程課技士乙○○實地監工，陳
    銘城並未在驗收時至工地配合驗收等語。再陳銘城堅決否認係本件工程之監工，
    辯稱：當時我在工務局長室擔任技正，負責工程督導、指導及書面審核，監工是
    由土木課人員負責，我是局本部的人，技正的職等與土木課長一樣，他不可能指
    揮我當監工，監工應是土木課人員乙○○等語。再參諸卷附高雄市政府職位說明
    書，工務局技正主要工作項目為：一、都市工程建設長期計劃之研擬。二、重大
    土木、建築工程之規劃、審核及指導。而技士主要工作項目有：土木工程勘查、
    設計、監工及驗收等情，足認本件鎮興橋工程係由被告負責監工無訛，並有工程
    決算書附卷可稽，又本件鎮興橋工程未依合約施工，偷工減料，復有台安工程技
    術顧問股份有限甲司製作高雄市前鎮區鎮興橋南橋台舊基震波完整性檢測報告表
    附卷可參，作為其論罪依據。訊據被告乙○○則堅決否認有圖利他人之行為，辯
    稱：伊於六十六年五月間在工務局土木工程課擔任技士，因伊當時沒有工作經驗
    ，故新進人員都是做測量、設計之工作，又在市政府改制前，工程監工分為兩大
    部分，一為由技正室監工，另一是由土木課監工，凡是重大工程、技術性及區域
    性即重劃區工程，皆是由技正室來監工，是由局長直接指派的，本案因是重劃區
    工程，故由技正來監工，伊在進入工務局一年多後，才被派去擔任前鎮河橋樑工
    程助手，負責文書工作，並約一星期去看工程進度一次，看幾分鐘了解工程進度
    就離開，該橋樑之監工即是當時任工務局技正之陳銘城，伊只是助理，且伊去任
    助手時，該橋樑已經蓋至橋面，而伊自己尚有其他測量工作，要天天出去處理，
    至於決算書上之驗收報告，伊是依據驗收人員之報告所填寫，且嗣後上開橋樑經
    會勘通過，縱認本件橋基樁有偷工減料之情形，因該基樁施工之特殊，如廠商
    有心偷工減料，亦非現場負責監工之人員所能輕易發覺，被告實無圖利之犯行等
    語。經查：
（一）依六十五年十一月高雄市政府規定土木工程技正之工作項目為：都市工程建設
      長期計劃之研擬；重大土木建築工程之規劃、審核及指導；土木建築工程特殊
      案件之調查處理；都市計劃建築管理技術業務之審核及指導。土木工程技士之
      工作項目為：土木工程勘查、設計、監工及驗收；甲園綠地風景區美化工程之
      設計、監工及驗收；建築管理及建築案件之審查；有關建設工程行政業務之處
      理。上開事實，有高雄市政府職位說明書二紙附於八十六年度偵字第二０六五
      六號卷內可證（見八十六年度偵字第二０六五六號卷第二十六頁、第二十九頁
      ）。而依高雄市政府工務局組織系統之編制，於工務局長之下，設有技正及視
      導，下再設土木工程課、都市計劃課、養護工程課、觀光課、營建事務課等各
      課；高雄市政府工務局土木工程課之業務為道路橋樑下水道新書及拓寬工程測
      量設計監工事項之情，亦分別有高雄市政府工務局組織系統表、業務簡介表各
      一紙附於上開偵查卷內可佐（見上開偵查卷第四十頁、第四十一頁）。顯然技
      正係屬局長之幕僚人員，而有關土木工程課所推動之相關工程，尚難謂係以技
      正為監工，顯然關於土木工程課所推動相關工程之監工，應屬技士之正常職責
      。而依當時工務局局長之指示，工程款超過一千萬元、技術有待局本部協助之
      工程，方屬重大工程，前開工程非屬重大工程，應由土木課主辦並獨力完成，
      被告係擔任監工職務之事實，業據證人歐金德（當時係工務局技正）於法務部
      調查局高雄市調查處訊問時證述在卷（見法務部調查局高雄市調查處卷八十六
      年七月十八日筆錄）；又被告擔任上開工程之全程監工，因到工地時大家都找
      他（指被告），所以直覺上覺得被告係監工，且被告曾於八十五年十月下旬曾
      以電話與陳建城聯絡，要求陳建城於有關單位查證時，以不知道前述工程之經
      過回應，不要將他（指被告）扯進去等情，亦據證人陳建城於調查處訊問及本
      院前審調查時結證屬實（見上開調查處八十六年七月二十九日、本院前審八十
      七年十月二十三日筆錄）。且驗收時至少要有一名監工人員在場，被告驗收當
      時確有在場之情，亦經被告供承在卷，核與證人歐金德於法務部調查局高雄市
      調查處訊問時證述之情節相符（見法務部調查局高雄市調查處卷八十六年七月
      十八日筆錄），復有被告簽名、蓋章之工程驗收紀錄影本一紙附卷可證（見八
      十六年度他字第五九三號卷第三十三頁），且被告於工程決算書內所附各項書
      類之監工人員欄中均蓋有被告之技士長戳章，亦有高雄市第九期市地重劃區前
      鎮河橋樑工程決算書、營繕工程結算驗收證明書工程竣工估驗收結算報告表各
      一紙附卷為憑（見八十六年度他字第五九三號卷第二十九頁至第三十二頁）。
      再被告係於六十六年五月二十二日進入高雄市政府工務局土木工程課擔任技士
      職務之事實，為被告所承認，且監工人員不得以年資評斷其是否勝任，當時並
      無標準顯示新到職之人員即不得擔任監工，而係應由土木課依業務量及能力自
      行派任監工人員之情，亦經證人歐金德於法務部調查局高雄市調查處訊問時證
      述明確（見法務部調查局高雄市調查處卷八十六年七月十八日筆錄），則被告
      擔任上開工程之監工要難否認。
（二）證人辛永全雖於原審法院八十六年十二月二十三日調查時結證稱：六十七年興
      建前鎮河橋樑工程時，伊是擔任高雄市工程局土木工程課課長，職等為九職等
      ，技正是屬於局長室的，由局長指派，重大工程或重劃區工程，若局長指派，
      技正有可能擔任監工，而前鎮河橋樑工程是屬重劃區等語，復於八十七年一月
      六日調查時結證稱：若證人陳銘城（業經檢察官於八十六年十月二十日不起訴
      處分）是監工，應該先由他蓋章，再交由伊蓋章，伊蓋完章後再送局長室，若
      陳銘城不是監工，蓋章的順序應該是由伊先蓋章後，再送局長室由技正蓋章，
      再由局長蓋章等語。再依八十六年度他字第五九三號偵查卷所附之「高雄市第
      九期市地重劃區前鎮區橋樑工程決算書」之封面（見該卷第二十九頁、第七十
      四頁），在工務局監工員欄，蓋有「工務局技正陳銘城」、「技士乙○○」之
      章戳。又在該決算書內之「營繕工程結算驗收證明書」（見該卷第三十一頁、
      第七十六頁、第七十七頁）之右邊之監工人員欄內亦蓋有「工務局技正陳銘城
      」、「技士乙○○」之章戳，其後左邊之經辦單位主管欄，才蓋有「土木工程
      課長辛永全」之章戳，再左邊之主管機關長官欄，始蓋有「工務局長李標連」
      之章戳。又依該決算所附之「工程竣工估驗收結算報告表」（見該卷第三十二
      頁、第七十八頁）之監工人員欄亦蓋有「工務局技正陳銘城」、「技士乙○○
      」之章戳，而表左邊之課長欄則蓋有「土木工程課長辛永全」之章戳，但其上
      技正欄內則是空白。又依該決算書內所附之「工程竣工決算表」（該卷第八十
      一頁），最右邊之計算欄係蓋「技士乙○○」之章戳，然後其左邊之複核欄係
      蓋「工務局技正陳銘城」之章戳，然後其左邊之課長欄係蓋「土木工程課長辛
      永全」之章戳，再左邊之技正欄係蓋有「工務局技正歐金德」之章戳，再左邊
      之局長欄係蓋有「工務局長李標連」之章戳。證人辛永全於八十七年一月六日
      原審調查時亦證稱：以偵查卷第八十一頁之工程竣工決算表所示，若陳銘城是
      監工，這樣的表是對的，且以該決算表及偵查卷第七十八頁之工程竣工估驗收
      結算報告表來看，該橋樑工程應該是由他們二人擔任監工，另外就工程決算書
      內所附之資料即偵查卷第七十四頁至第七十八頁所示，應該是由他們二人共同
      擔任監工等語，是依證人辛永全之證詞及上開工程決算書所載內容，亦未將被
      告係屬監工之事實排除。顯足以證明本案之前鎮區橋樑河工程，係由被告擔任
      監工，已無疑義。被告所辯伊係於六十六年五月二十二日始進入工務局土木工
      程課，至上開工程時年資僅十一個月，不足以派任監工職務，渠僅係工程進行
      至橋面之工程時，始參與擔任監工之助理，尚不足採信。
（三）證人陳建城雖於原審審理時結證稱：有一次在工地做反循環基椿時，灌漿下去
      ，水泥一直灌不滿，伊就把鑽探資料拿來看，並再反循還鑽一次看看，結果拉
      出來是布、垃圾，於是伊知道須變更設計，並須向工務局反應，在當時伊知道
      須向最高權責單位報告，且須有專業知識之人才可處理，伊知道須報告陳銘城
      ，因他是技正，且有核算職責，另外須報告監工，但當時伊不知道監工是誰；
      雖與渠於調查處訊問時所證略有不符，惟證人陳建城復證稱：陳銘城他是技正
      ，須審核伊等開標資料及驗收總決算書，地位類似本案總工程師，由他來指派
      監工；顯然在證人陳建城之認知中，係認為被告係由陳銘城所指派之監工，渠
      所為之證詞，尚與渠於本院前審調查時所稱直覺被告係監工之證詞一致，且當
      時陳銘城係技正又具備核算職責，則陳建城於施工遇到障礙時，向陳銘城求援
      ，尋求解決之道，亦屬合於常理。再參以被告之監工地位，並非僅依據證人陳
      建城之證詞而為認定，是被告以當時陳建城係向陳銘城報告，而辯稱渠非監工
      ，即難以採信。至於證人歐金德當時雖係擔任技正職務，復為該項工程之驗收
      人員，且與陳銘城為同事，但既未能證明歐金德確有人情之壓力或自己涉案之
      情況，尚難因此遽謂歐金德之證詞不足採信。
（四）原審向高雄市政府工務局調閱前鎮河橋樑工程之監工日報表及工程決算書內所
      附之所有如竣工圖等資料，除工程決算書內含圖說十三張外，查無該工程其他
      資料等情，有該局八十七年二月十一日八六高市工養處字第三九三五三號函在
      卷可參；又原審再向審計部高雄市審計處調閱上開資料，因該處對審計案件檔
      卷之保管，逾十年即予銷燬，上開資料因已逾保管年限己銷燬等情，亦有該處
      八十七年五月二十八日八七審高處五字第五０七二八號函在卷可按；本院前審
      亦曾向高雄市政府工務局調閱前鎮河橋樑工程之監工日報表、工程估驗資料暨
      同時期相關之工程決算表等資料，惟由於時間久遠，且經數次搬遷，致無法取
      得上開資料之情，亦有高雄市政府工務局八十八年二月四日八八高市工新處字
      第一八九０號函一紙附於本院前審卷內可證。雖上開文件保留之期限較貪污追
      訴權時效為短，可能造成案發後無證據足以查證之處境，惟此係日後如何修正
      防止之議題，尚不得因此即謂高雄市政府故意匿報證據。
（五）本件第九期市地重劃區前鎮河橋樑工程，南北橋台原基樁設計各十八座（合計
      三十六座），每座基樁長度為二十二甲尺、直徑七十六甲尺，使用鋼筋數量為
      井Ｄ22鋼筋長度二十二甲尺計十二支、井Ｄ22鋼筋長度十一甲尺計六支、井Ｄ
      13長度二甲尺箍筋每間隔八甲分設置一處，計二百七十五處（即每座基樁合計
      使用井Ｄ22鋼筋三百三十甲尺，井Ｄ13長度五百五十甲尺，混凝土十立方甲尺
      ），且每座基樁長度亦均應為二十二甲尺，承載力一二０噸，於六十七年四月
      八日開工，六十八年二月十九日竣工，於六十八年三月二十八日驗收，六十八
      年四月十一日複驗，發包施工費三百十七萬六千二百九十元，材料費用三百七
      十萬七千五百八十七元等情，有工程竣工決算表六紙附卷可按。而嗣後經四次
      拔樁會勘，於八十五年一月進行北橋台載重試驗，承載力僅為五六．五噸，與
      原設計承載力一二０噸相距甚大；八十五年五月三日、同年五月六日進行北橋
      台編號九、十號兩基樁（位於污水幹管潛盾預定路線）拔樁工作時，該二舊基
      樁長度約僅六甲尺，與原設計長度二十八甲尺差距過大；八十五年十一月四、
      五、六日復行會勘，發現北橋台編號十號舊基樁距地面下約十三甲尺處挖得鋼
      筋長度二．九甲尺井Ｄ22有十八支、長度一．五五甲尺井Ｄ22有十支、長度一
      ．一甲尺井Ｄ13有十七支、地面下十八甲尺處挖得直徑六十六甲分混凝土塊二
      塊、地面下十八甲尺至二十甲尺間未挖到鋼筋或混凝土塊。編號九號舊基樁地
      面下八甲尺挖到混凝土碎塊，九．四甲尺處挖到鋼筋長度一甲尺井Ｄ13十七支
      、長度一．九六甲尺井Ｄ22七支、長度二．八甲尺井Ｄ22七支；地面下十三．
      八甲尺挖到直徑七十六甲分鋼筋混凝土塊含鋼筋長度二．九甲尺（內含同長度
      井Ｄ22鋼筋十二支）；地面下十三、八甲尺至二十二．九九甲尺間挖出混凝土
      塊五塊（無鋼筋），其直徑七十六甲分，長度各為０．九甲尺、一、０五甲尺
      、一．一四甲尺、０．八五甲尺、０、八甲尺；八十六年三月三十一日至同年
      四月四日復進行會勘，發現南橋台編號十號舊基樁挖出一塊直徑七十甲分、長
      度、二甲尺之混凝土塊及一塊長度六甲尺之鋼筋混凝土塊（內含同長度井Ｄ22
      鋼筋十八支及長度．二甲尺、直徑八十甲分之混凝土塊一塊）；距地面六至八
      甲尺處零星挖出井Ｄ22鋼筋三支，長度分別為、一甲尺、０．七甲尺、一甲尺
      及井Ｄ13鋼筋十六支，其中長度約二甲尺共十二支，另六支長度分別為一．三
      甲尺、一、一甲尺、一．四甲尺、０．九甲尺、一甲尺、０．六五甲尺；而挖
      至地面下二十二．九甲尺處，其間僅有混凝土碎塊一批；南橋台編號九號舊基
      樁挖出七十六甲分、長度七．六甲尺混凝土樁體一支（內含井Ｄ22同長度鋼筋
      十餘支，箍筋之均間距為０．三二甲尺（箍筋間距應為０．０八甲尺），再挖
      至水平面下十九甲尺，僅再挖出長度一至三甲尺井Ｄ22鋼筋十二支及井Ｄ13鋼
      筋十三支等情，亦有法務部調查局高雄市調查處八六高市肅字第八六００一四
      一九六一號函、高雄市政府政風處八十五八月三十日八五高市政三字第六八九
      號函、八十六年四月九日八六高市政三字第三０三０號函各一紙暨照片數幀在
      卷為憑，此外復有台安工程技術顧問股份有限甲司製作高雄市前鎮區鎮興橋南
      橋台舊基震波完整性檢測報告表一份附卷可參。顯然該項工程並未依合約施工
      ，而有偷工減料之情形。
三、綜上所述，被告所辯其非本件工程之監工人員及本件工程並無偷工減料云云，固
    不足採信，然按圖利罪，固不以圖利自己為限，要必有為自己或第三人圖得不法
    利益之犯意，始克相當，而有此項犯意，須依積極證據認定之，不得僅以甲務員
    所為失當行為之結果，使人獲得不法利益，即據以推定該甲務員自始即有圖利他
    人之犯意，最高法院七十八年台上字第一五七一號判例參照，故圖利罪之成立，
    不僅行為人須有為自己或第三人圖得不法利益之犯意，且行為人須有將圖得不法
    利益之犯意，顯現於外之積極行為或故意的消極不作為，始能構成，故本件被告
    如應構成圖利罪責，應以被告明知包商施工時有偷工減料之情事，而聽任包商偷
    工減料始克成立，而是否有此種情形，應依證據認定之，不能以有偷工減料之結
    果，即認被告有知情圖利包商之犯行。經查：
（一）證人即當時有參與前鎮河橋樑工程施工之陳建城於八十七年三月十八日原審法
      院調查時結證稱：在伊印象中被告乙○○是監工，但自何時起擔任，伊已記不
      清楚，僅記得在做橋面時，伊與乙○○與拉皮尺，定中心線，監工日報表、領
料表填寫好後是交給乙○○，在調查局調查時，伊是說過乙○○有幫伊拉皮尺
      、做測量，但沒有確定是何時所為，是調查員記錯是在基樁時所為，而陳銘城
      他是技正，在決標算書中有記載，陳銘城須審核伊等開標資料及驗收總決算書
      ，地位類似本案總工程師，由他來指派監工，又有一次在工地做反循環基椿時
      ，灌漿下去，水泥一直灌不滿，伊就把鑽探資料拿來看，並再反循還鑽一次看
      看，結果拉出來是布、垃圾，於是伊知道須變更設計，並須向工務局反應，在
      當時伊知道須向最高權責單位報告，且須有專業知識之人才可處理，伊知道須
      報告陳銘城，因他是技正，且有核算職責，另外須報告監工，但當時伊不知道
      監工是誰，此外伊在調查局調查時是說，伊父親與小包熟，小包與伊父親熟，
      並無指述他們三方面都熟，伊並沒有說基椿之施作是由他們三人碰商決定等語
      （原審卷第七十三頁背面、第七十四頁、第七十五頁）。於本院前審調查時亦
      證稱：「灌漿時有問題時我到辦甲室找陳銘城，並沒有在現場找過他」「（有
      問題時為何不請教現場監工）因乙○○資歷較淺，所以有問題時會找陳銘城解
      決」（本院上訴卷第三十八頁正、背面），是可證前鎮河橋樑工程施工遇有障
      礙，要變更設計時，陳建城是認陳銘城為有專業知識而找陳銘城處理，亦可反
      證被告對此工程基樁之施作並非十分專業，以被告當時年僅二十六歲，退伍後
      進入市政府服甲職僅一年，而此又是被告在市政府土木課任內第一次之監工，
      其有無能力發現包商存心偷工減料之行為，誠屬可疑。
（二）證人陳建城於本院前審證稱：「（施工時多久完成一個橋墩，有無持續一直施
      工），二十四小時完成一個橋墩，要很長時間」（本院上訴卷第三十八頁），
      其於本院調查時復證稱：「我父親（指陳田鑸）有部份工程是層層轉包他人，
      而且工程施工中也無法全程監工，我父親若在世也無法相信有偷工減料情形，
      若包商要存心偷工減料，監工也無法全面查知，因為基樁是二十四小時連續施
      工，每打一支基樁要四小時」「（本案工程有問題為何你找陳銘城）陳銘城是
      監工頭，我找不到乙○○時，就會找他」（本院卷第五十六頁）。證人陳銘城
      證稱：「（本件工程減料之情形，依被告當時資歷是否能看出偷工情形）我是
      於八十幾年案發後才有看到資料，當時之建築施工是較新引進方式，很粗糙方
      式建造，監工應很難加以判斷」「（監工是否全期監工）依我了解，監工亦有
      其他工作須作」（本院卷第八十四背面），當時與被告同事之嚴義潭（現任高
      雄市政府新建工程處副總工程師）亦證稱：我當時擔任博愛橋工程之監工，因
      當時人手少，每天去抽查一、二小時等語（本院卷第七十三頁），故被告於調
      查時供稱：其有其他行政工作要作，有去工地時間一天約一、二小時等語（本
      院卷第五十六頁背面），應堪採信。以本件基樁連續施工之情形，包商存心偷
      工減料，以被告一天一、二小時在現場監工，實難苛責被告應會發現包商有偷
      工減料情形。
（三）本件工程費為三百十七萬六千二百九十元，高雄市政府供應給包商之鋼筋、混
      凝土等材料，合計三百七十萬七千五百八十七元，而當時承包商偷工金額為三
      十一萬八千七百九十八元，減料金額為三十七萬二千零三十七元，偷工減料金
      額合計六十九萬零八百三十五元，有高雄市政府工務局八十八年高市工水處字
      第二二四０五號函可稽（本院卷第三十六頁至四十八頁），故偷工減料金額約
      為全部工程款十分之一，偷工減料金額雖不少，但以該工程需連續施工之情況
      ，被告不在場監工之時間又比在場監工時間甚長，包商於被告不在場監工時而
      偷工減料全部工程費十分之一，並非難事，故不能以偷工減料金額達全部工程
      費十分之一，推測被告應知包商有偷工減料事實。再被告當時年僅二十六歲，
      退伍後即進入工務局士木工程課擔任五職等之技士，任職僅一年有餘，其實務
      經驗顯有不足，包商欺侮被告欠缺監工經驗，趁機偷工減料，亦大有可能。況
      被告身為甲務員，應知貪污為重罪，其甘冒貪污之重罪而圖利包商，必定與包
      商有相當之交情或有利益可圖，然本件並無任何證據足以證明被告有此圖利包
      商之犯罪動機，進而為圖利行為，當不能以本件工程有偷工減料之結果，遽認
      被告有圖利包商犯行，被告辯稱無圖利故意，應堪採信。
四、此外尚乏積極證據足證被告有圖利之犯行，自屬不能證明被告犯罪，原審以被告
    非本案工程之監工，而諭知被告無罪，理由雖有未洽，無罪之結論則核無不合，
    檢察官上訴意旨指稱被告為本案工程之監工，固屬可採，然其執陳詞指稱被告為
    監工時有圖利犯行，指摘原判決諭知被告無罪不當，則為無理由，其上訴應予駁
    回。
據上論結，應依刑事訴訟法第三百六十八條，判決如主文。
本案經檢察官林炳雄到庭執行職務。
中    華    民    國     八十九     年       一       月       十一     日
                              臺灣高等法院高雄分院刑事第七庭
                                  審判長法官  李文雄
                                        法官  黃憲文
                                        法官  王光照
右正本證明與原本無異。
如不服本判決，應於判決送達後十日內向本院提出上訴狀，其未述理由者並應於提
出上訴狀後十日內向本院補提理由書（應附繕本)。
                                      書記官  蘇恒仁
中    華    民    國     八十九     年       一       月       十三     日
                                                                        Ｋ


司法院資訊處製作；財團法人民間司法改革基金會備份。
